高雄高等行政法院簡易判決
　　　　　　　　　　　　　　　九十四年度簡字第二０五號
原　　　告　甲○○
被　　　告　高雄市政府
代　表　人　乙○○市長
送達代收人　丙○○
訴訟代理人　戊○○
　　　　　　丁○○
上列當事人間因就業服務法事件，原告不服行政院勞工委員會中
華民國九十四年四月二十五日勞訴字第０九四０００一六０六號
訴願決定，提起行政訴訟。本院判決如下：
    主  文
原告之訴駁回。
訴訟費用由原告負擔。
    事實及理由
一、緣原告非法聘僱他人所申請聘僱之印尼籍家庭監護工ＳＡＲ
    Ｉ　ＮＡＮＹ　ＫＯＭＡＬＡ（護照號碼：ＡＥ七三五七六
    七，以下簡稱Ｓ君，原雇主：黃瓊慧，身分證字號：Ｚ00
    0000000，工作地址：高雄市三民區○○○路一七七
    巷十九號），於其住處高雄縣橋頭鄉○○路豐田巷一七六弄
    十一號從事照顧原告父親之工作，經被告所屬警察局楠梓分
    局（下稱楠梓分局）於民國（下同）九十三年五月十三日調
    查屬實，將全案移送被告核處，嗣經被告審查屬實，認原告
    違反就業服務法第五十七條第一款規定，乃依同法第六十三
    條第一項規定，於九十三年十二月十四日以高市府勞三字第
    ０九三００六三四八三號處分書處原告新臺幣（下同）十五
    萬元罰鍰，原告不服，提起訴願，經決定駁回，遂提起本件
    行政訴訟。
二、原告起訴意旨略謂：（一）自九十一年九月份起，原告之父
    親年邁受傷又開刀住院，身體長期無法負擔，以致臥病在床
    ，進出醫院多次急救，甚至醫生宣佈無救時，身為子女之原
    告堅持急救，才又再救回了一段時日，在原告之父往生前之
    日子裡，為了盡孝道，原告等三兄妹又各要養家活口，才達
    成共識一起出錢幫父親找一個好看護，讓父親安享晚年。當
    初急著申請外籍家庭監護工時，一切文件（巴氏量表）手續
    都託由仲介處理，監護工到家裡照顧父親時也盡心盡力做份
    內的事情。當時原告也做到人別查證之義務和詢問，一心只
    想給父親很好的照顧。直到原告之父往生後，監護工才被仲
    介帶走。開始申請外籍看護工之一些資料，也隨著原告之父
    之離開一起丟棄，免得觸景傷情。過了近兩年之後，接到楠
    梓分局外事科警察之電話，委託原告要作證，外籍監護工有
    在原告家照顧原告之父一事。原因是外籍家庭監護工從原告
    家離開後仲介帶她去別處工作，都沒有付她薪水，所以逃跑
    到外勞收容中心去投訴。外事科調查後，仲介說是她一開始
    就逃跑了，為什麼要付薪水給她。但是監護工堅持仲介說謊
　　，警察才說監護工之權益、薪水要保障，原告心想監護工在
　　台灣工作那麼辛苦，又很盡心照顧原告之父，一定要去替她
　　爭取薪水，所以才作筆錄證實監護工有在原告家裡照顧過原
　　告之父，好讓警察去幫監護工爭取該有之權益。當初警察也
　　說明純粹要把不好之仲介業者，訴諸法律，保障外籍人士在
　　台工作之目的，對雇主沒有利害關係。沒想到當時幫外籍監
　　護工爭取薪水，現在反過來原告要被罰款，一開始接到處分
　　書時，經由勞工局承辦人員說仲介帶監護工去工作的那些地
    方的雇主和仲介，本身昧著良心做事，都不承認有雇用監護
  　工情事，所以都沒有事情。惟獨原告配合警察辦案，維護國
　　家在外交上之形象，就該被罰。（二）當時原告之父病況每
　　日愈下，才委由仲介找家庭監護工，一開始如果原告知道家
    庭監護工是以別人名字申請而來，明知道違法之事，原告怎
    會再去跟警察作證，要幫監護工爭取薪水呢？況且在警察找
    原告作證之前，仲介來找原告，叫原告配合他們，心想這麼
    差勁之仲介怎麼可以不顧外勞之權益，只想到自己之利益呢
    ？當時原告自認是合法申請，才更堅持一定要替監護工爭取
    。每個人都有私心，一開始若原告知道自己是違法，原告也
    一定跟其他雇主一樣，不會去承認。當時原告為什麼會去作
    證：一來自己是合法，並且人跟人相處都有一些感情，而且
    監護工離鄉工作，那麼辛苦一定要替她爭取薪水。二來也可
    以替國家維護在其他國家人民心目中之形象，沒想到伸張正
    義之結果，卻是自己被罰款。當初申請外籍監護工之一些資
    料（巴氏評量表）為是否符合申請監護工之體檢表，也都被
    仲介帶走，自己留存之資料也隨父親往生而丟棄，況且事情
    經過兩年，誰會留著呢？隨件附上醫院之診斷證明書、病歷
    表、仲介名片、證實原告之父確實需要監護工的照顧，在此
    請求撤銷訴願決定及原處分云云。被告答辯意旨略謂：(一)
    按「雇主不得．．．聘僱．．．他人所申請聘僱之外國人。
    ．．．。」、「違反．．．第五十七條第一款．．．規定者
    ，處新臺幣十五萬元以上七十五萬元以下罰鍰。．．．。」
    分別為就業服務法第五十七條第一款及第六十三條第一項前
    段所明定。(二)卷查原告非法聘僱Ｓ君從事照顧其父親之家
    庭監護工工作，此有Ｓ君及原告接受楠梓分局偵訊筆錄等卷
    可稽，原告違反就業服務法第五十七條第一款規定之事實明
    確，被告乃依同法第六十三條第一項規定予以處分，於法並
    無不合。(三)經查，本案卷附之偵訊筆錄，原告坦承聘僱Ｓ
    君從事照顧原告父親約二個月，證諸Ｓ君之偵訊筆錄對於原
    告處所從事工作內容、期間敘述甚詳，亦與原告所稱上情相
    符，故原告非法聘僱Ｓ君從事工作之違法事實，洵堪認定。
    雖原告主張對委任仲介辦理聘僱Ｓ君事宜已盡查證義務，惟
    查原告委任仲介辦理聘僱外籍勞工相關事務之行為，屬私法
    權利義務關係，而就業服務法規定不得非法聘僱外國人從事
    工作主體係於「雇主」本身，縱其得證明已全權委任仲介辦
    理，亦不得為其免責之論據。則原告既有未經申請許可即聘
    僱Ｓ君之非法事實，明確違反就業服務法第五十七條第一款
    之禁止規定，被告對其處分，於法自屬有據。綜覈上情，被
    告以原告違反就業服務法第五十七條第一款規定，爰依同法
    第六十三條第一項規定處以罰鍰，並無不當，原告所辯亦不
    足採信。本件原告之訴顯無理由，敬請鑒核予以駁回，以維
    勞政等語。
三、按「雇主聘僱外國人不得有下列情事: 一、聘僱未經許可、
    許可失效或他人所申請聘僱之外國人。．．．。」、「違反
    ．．．第五十七條第一款．．．規定者，處新臺幣十五萬元
    以上七十五萬元以下罰鍰。．．．。」分別為就業服務法第
    五十七條第一款及第六十三條第一項前段所明定。次按「人
    民違反法律上之義務而應受行政罰之行為，法律無特別規定
    時，雖不以出於故意為必要，仍須以過失為其責任條件。但
    應受行政罰之行為，僅須違反禁止規定或作為義務，而不以
    發生損害或危險為其要件者，推定為有過失，於行為人不能
    舉證證明自己無過失時，即應受處罰。…。」司法院釋字第
    二七五號解釋足參。
四、經查，原告非法聘僱他人所申請聘僱之印尼籍家庭監護工Ｓ
    君 (原雇主：黃瓊慧，身分證字號：Ｚ000000000
    ，工作地址：高雄市三民區○○○路一七七巷十九號），於
    其住處高雄縣橋頭鄉○○路豐田巷一七六弄十一號從事照顧
    原告父親之工作，經楠梓分局於九十三年五月十三日調查屬
    實，將全案移送被告核處，嗣經被告審查屬實，認原告違反
    就業服務法第五十七條第一款規定，乃依同法第六十三條第
    一項規定，於九十三年十二月十四日以高市府勞三字第０九
    三００六三四八三號處分書處原告十五萬元罰鍰等情，此有
    被告前揭處分書附於原處分卷可稽，應堪認定。
五、原告雖執前詞以為爭議，惟查，Ｓ君於九十一年十月十八日
    至同年十二月三十一日曾由仲介公司帶至原告住處高雄縣橋
    頭鄉○○路豐田巷一七六弄十一號從事照顧原告之父之工作
    ，至原告之父去世，原告係透過世統仲介公司吳國玄申請，
    因為原告希望是印尼籍，但吳國玄告訴原告目前印尼籍外籍
    勞工尚未開放，所以暫時將印尼籍之Ｓ君帶至原告家照顧原
    告之父，仲介並未告訴原告Ｓ君之來歷等情，業據原告於九
    十三年五月十三日楠梓分局製作之調查筆錄供述明確，核與
    Ｓ君於同年月五日調查筆錄證述情節相符，故原告非法聘僱
    Ｓ君從事工作之違法事實，洵堪認定。參諸上揭說明，原告
    對Ｓ君係他人所申請聘僱之外國人一事，縱非明知，亦屬有
    過失，揆諸前述司法院釋字第二七五號解釋意旨，即應受處
    罰。是原告主張: 監護工到家裡照顧其父，當時原告也做到
    人別查證之義務和詢問，一開始如果原告知道家庭監護工是
    以別人名字申請而來，明知道違法之事，原告怎麼會再去跟
    警察作證，要幫監護工爭取薪水云云，縱係屬實，亦無解於
    原告本件應受處罰之責。
六、綜上所述，本件被告以原告違反就業服務法第五十七條第一
    款規定之事實明確，乃依同法第六十三條第一項規定，處原
    告十五萬元罰鍰，並無違誤，訴願決定予以維持，亦無不合
    。原告提起本件訴訟，為無理由，應予駁回，並不經言詞辯
    論為之。
據上論結，本件原告之訴為無理由，爰依行政訴訟法第二百三十
三條第一項、第二百三十六條、第一百九十五條第一項後段、第
九十八條第三項前段，判決如主文。
中　　華　　民　　國　九十四　年　八　　月　二十五　　日
                  第一庭      法  官  林勇奮
以上正本係照原本作成。
如不服本判決，應於送達後二十日內，向本院提出上訴狀並表明
上訴理由，如於本判決宣示後送達前提起上訴者，應於判決送達
後二十日內補提上訴理由書（須按他造當事人人數附繕本）。提
起上訴應預繳送達用雙掛號郵票七份（每份三十四元）。
中　　華　　民　　國　九十四　年　八　　月　二十五　　日
                              書記官  黃玉幸
附註:
行政訴訟法第二百三十五條（第一項、第二項）:
對於適用簡易程序之裁判提起上訴或抗告，須經最高行政法院之
許可。
前項許可，以訴訟事件所涉及之法律見解具有原則性者為限。
